【裁判字號】    98,裁,3163
【裁判日期】    981210
【裁判案由】    退休
【裁判全文】
最  高  行  政  法  院  裁  定
                                      98年度裁字第3163號
聲  請  人  甲○○
訴訟代理人  李成功  律師
上列聲請人因與相對人銓敘部間退休事件，對於中華民國98年2
月26日本院98年度裁字第503號裁定，聲請再審，本院裁定如下
：
    主  文
再審之聲請駁回。
再審訴訟費用由聲請人負擔。
    理  由
一、依行政訴訟法第273條第2項規定提起再審之訴者，限於其當
    事人為該解釋之聲請人，或以同一法令牴觸憲法疑義而已聲
    請解釋之各案件聲請人，始得為之。查司法院釋字第658號
    解釋之原因案件為本院96年度裁字第3544號裁定及臺北高等
    行政法院94年度訴字第2226號判決，而本件原確定判決（臺
    北高等行政法院97年度訴字第866號判決）或原確定裁定（
    本院98年度裁字第503號裁定）並非本件聲請人據以聲請作
    成司法院釋字第658號解釋之案件，聲請人亦未提出其就原
    確定判決或裁定，以同一原因聲請司法院解釋之事證，自無
    行政訴訟法第273條第2項規定之適用。
二、又按聲請再審應於30日之不變期間內提起。前項期間自裁定
    確定時起算，裁定於送達前確定者，自送達時起算；其再審
    之理由發生或知悉在後者，均自知悉時起算，行政訴訟法第
    283條準用第276條第1項及第2項定有明文。本件聲請人因退
    休事件，提起行政訴訟，經臺北高等行政法院97年度訴字第
    866號判決（即原確定判決）駁回。聲請人提起上訴，復經
    本院98年度裁字第503號裁定（即原確定裁定）駁回，並於
    民國（下同）98年3月6日送達聲請人，有送達證書附於該案
    卷可稽，聲請再審之不變期間，自送達之翌日起，算至98年
    4月5日（星期日）止，即告屆滿，因該日適逢例假日，乃以
    其次日98年4月6日（星期一）代之。聲請人遲至98年5月7日
    始主張原確定判決所援引之公務人員退休法施行細則第13條
    第2項規定，業經司法院釋字第658號解釋認與憲法第23條法
    律保留原則有違，應自該解釋公布之日起至遲於屆滿2年時
    失其效力，故原確定裁定均有行政訴訟法第273條第1項第1
    款規定之再審事由，而聲請再審，顯已逾期，依上開規定，
    其此部分再審之聲請自非合法。又以行政訴訟法第273條第1
    項第1款「適用法規顯有錯誤」為再審理由，對於原確定裁
    定聲請再審，應認此項再審理由於判決送達時，聲請人即已
    知悉，不生知悉在後之問題（本院61年度裁字第23號判例參
    照），故聲請人以行政訴訟法第273條第1項第1款為再審事
    由部分，並無同法第276條第2項後段再審理由知悉在後規定
    之適用，此部分再審之聲請，於法不合，應予駁回。
三、另行政訴訟法第273條第1項第13款所謂發現未經斟酌之重要
    證物者，係指該證物在前訴訟程序中即已存在而當事人不知
    其存在，或雖知有此，而不能使用，現始發現或得使用者而
    言，並以如經斟酌可受較有利益之裁判者為限。至於法規命
    令、解釋令函或他案判決所表示之法律見解，均非本款所謂
    證物。本件聲請人主張原確定裁定有行政訴訟法第273條第1
    項第13款之再審事由，其所稱發現未經斟酌之證物者，乃行
    政院97年12月2日院授人給字第0970064879號函主旨：「有
    關工友於民國72年4月29日事務管理規則修正前服務5年以上
    經依法轉任編制內職員或駐衛警察人員現在職者，得否先行
    辦理工友退職之補充規定，請查照。」是該函之性質為補充
    規定，非前揭行政訴訟法第273條第1項第13款所謂之證物，
    而聲請人猶主張原確定裁定有行政訴訟法第273條第1項第13
    款之再審事由，聲請再審，於法尚有未合，此部分再審之聲
    請為無理由，亦應予以駁回。
四、再者，依司法院釋字第177號、第185號及第188號解釋意旨
    ，司法院依人民聲請所為之解釋，對聲請人據以聲請之案件
    ，係以解釋文未明定其失效日者，對於聲請人始有溯及之效
    力，本件聲請人既非司法院釋字第658號解釋之聲請人，且
    該號解釋亦已明定公務人員退休法施行細則第13條第2項自
    該解釋公布之日起至遲於屆滿2年時失其效力，則該規定於
    期限屆滿前仍屬有效，一併敘明。
五、據上論結，本件再審之聲請為一部不合法，一部無理由。依
    行政訴訟法第283條、第278條第1項、第2項、第104條、民
    事訴訟法第95條、第78條，裁定如主文。
中    華    民    國    98    年    12    月    10    日
                    最高行政法院第四庭
                        審判長法官  劉  鑫  楨
                              法官  黃  淑  玲
                              法官  劉  介  中
                              法官  曹  瑞  卿
                              法官  陳  鴻  斌
以  上  正  本  證  明  與  原  本  無  異
中    華    民    國    98    年    12    月    11    日
                              書記官  王  史  民


司法院資訊處製作；財團法人民間司法改革基金會備份。
